臺灣臺中地方法院刑事判決　　　　　　 94年度交訴字第120號
公　訴　人　臺灣臺中地方法院檢察署檢察官
被　　　告　甲○○
上列被告因公共危險等案件，經檢察官提起公訴（九十四年度偵
字第二九九六號），本院判決如下：
    主    文
甲○○駕駛動力交通工具肇事，致人傷害而逃逸，處有期徒刑捌
月。緩刑年。
    犯罪事實
一、甲○○於民國九十四年一月二十五日凌晨，駕駛車牌號碼五
    Ｊ－六三二八號自用小客車，沿臺中市○區○○路由南往北
    方向（即由臺中港路往博館路方向）行駛，於當日凌晨四時
    許，途經臺中市○區○○路與博館三街交岔路口時，適有乙
    ○○騎乘車牌號碼ＪＵＮ－五八九號重機車，沿臺中市○區
    ○○路由北往南方向（即由博館路往臺中港路方向）駛抵上
    開路口，欲在該處逕行左彎迴轉。因乙○○並未遵循二段式
    左轉之指示，即貿然左轉進入甲○○駕車行進之北上車道內
    ，甲○○所駕之自用小客車遂與乙○○騎乘之上開機車發生
    劇烈碰撞，乙○○因而人車倒地，受有骨盆骨骨折併疑似膀
    胱尿道損傷之傷害（過失傷害部分另經檢察官為不起訴處分
    ）。詎甲○○明知已駕駛上開車輛肇事致人受傷，竟因內心
    害怕驚慌，並未及時報警處理或電召救護車前來救援傷者，
    亦無前往肇事路段查看乙○○之傷勢，反而將其所駕駛之上
    開自小客車停放於距離現場約五十三公尺遠之路邊停車格內
    ，隨即棄車改乘計程車逕自逃逸。嗣經員警據報趕抵現場，
    依據在場車輛所遺留之相關跡證循線查獲甲○○，始悉上情
    。
二、案經臺中市警察局第一分局報請臺灣臺中地方法院檢察署檢
    察官偵查起訴。
    理    由
一、訊據被告甲○○對於上揭時、地駕車發生車禍等情固坦承不
    諱，惟矢口否認有何駕車肇事致人受傷逃逸之犯行，辯稱：
    伊在車禍發生當時驚嚇過度，不敢下車，直到回過神後，就
    將自小客車停在最近之路邊停車格內，伊有下車查看，但並
    未見到任何東西，還以為發生假車禍，就搭計程車離開現場
    ，伊並無逃逸之意思，否則伊大可將該車駛離現場云云。惟
    查：上開犯罪事實，業據證人乙○○於警詢及偵查中證述明
    確，並有道路交通事故調查報告表、現場圖各一份、診斷證
    明書二份、現場及車損照片五張附卷可稽。而依卷附車損照
    片所示，被告駕駛之車牌號碼五Ｊ－六三二八號自用小客車
    ，右前保險桿處受撞嚴重破損；證人乙○○所騎之上開重機
    車更是外殼全毀，車體變形扭曲，足見當時撞擊力道甚大，
    衡情受撞機車騎士應無可能毫髮無傷，則被告對其發生車禍
    肇事致人受傷之事實自無從諉為不知。尤其證人乙○○之機
    車受撞後，仍橫倒於健行路之車道上，四周並分布零星之散
    落物品，此觀卷附之道路交通事故現場圖即明；而證人乙○
    ○亦於九十四年二月二十五日檢察官偵訊時陳稱：「我被撞
    到之後馬上不省人事，人車直接倒在馬路上。」等語，倘被
    告確曾重回車禍現場查看有無他人受撞成傷，豈有可能對此
    車毀人傷之明顯事實毫無所悉？經本院於九十四年十一月十
    四日審理期日針對此情質之被告，被告始當庭坦稱：伊並未
    走回機車倒地之現場查看等語，益徵被告上開所辯曾經查看
    但未見任何東西云云，顯屬畏罪卸責之詞，並非實情，尚無
    足採。至於被告雖另以：伊當時誤以為發生假車禍云云為辯
    ，惟一般常見之「假車禍、真詐財」案件中，蓄意被撞之人
    無非藉由自己身體所受輕微傷害，冀圖獲取高額之民事損害
    賠償，方能從中牟利；然被告在發生本件車禍當時，既未見
    任何聲稱自己受撞之人上前索賠，且證人乙○○係由對向左
    彎迴轉駛來而遭被告駕車劇烈撞擊，受傷程度並非輕微，亦
    與一般發生假車禍之情節有別。是以被告上開所辯亦嫌無據
    ，同無足取。又被告於發生本件車禍後，固將其所駕駛之該
    部自小客車停放於路邊停車格內，惟被告於本院審理時業已
    供稱：發生碰撞後，該車之輪子感覺到有問題等語，再參以
    卷附照片所示被告自小客車之毀損程度非輕，足可推知被告
    應係顧慮車況欠佳始將該車就近停放，而非有何及時救援傷
    患、減少人命損傷之意思，尚不能憑此而為有利被告之認定
    。綜上所陳，被告上開所辯各節均有未洽，不足採信。另本
    院雖於審理期日依職權傳訊證人乙○○到庭，惟證人乙○○
    無故未到，本院參酌被告於審理期間所為之各項供述，互核
    證人乙○○先前於警詢及偵查中之證述及卷內其餘證據資料
    ，已足認定被告之上開犯罪事實，而無繼續傳訊證人乙○○
    之必要，附此敘明。本案事證已臻明確，被告犯行至堪認定
    。
二、按刑法第一百八十五條之四駕駛動力交通工具肇事，致人死
    傷而逃逸罪，只須有駕駛動力交通工具肇事，致人死傷，未
    下車救護而逃逸之事實，罪即成立，不以肇事之發生須有過
    失責任為要件（最高法院八十九年度台上字第七六二二號刑
    事判決足資參照）。被告甲○○對於本件車禍之發生，經臺
    灣省臺中市區車輛行車事故鑑定委員會鑑定結果，認定被告
    駕車行為並非肇事因素，復經檢察官就其所涉過失傷害部分
    以罪嫌不足為由予以不起訴處分，有臺灣省臺中市區車輛行
    車事故鑑定委員會第九四０一一九案鑑定意見書、臺灣臺中
    地方法院檢察署檢察官九十四年度偵字第二九九六號不起訴
    處分書各一份在卷可考。惟被告於車禍肇事後，既未在場查
    看傷者乙○○之受傷情形或予以救護，即率然逃逸離去現場
    ，縱其對於本件車禍之發生無可歸責，亦不得據以阻卻其肇
    事逃逸公共危險罪名之成立。是核被告甲○○所為，係犯刑
    法第一百八十五條之四之駕車肇事致人傷害逃逸罪。爰審酌
    被告駕車肇事逃逸行為對於社會公共安全所生之負面影響甚
    大，且車禍傷者乙○○之傷勢情況尚非輕微，被告並未在場
    救援實已造成傷者之潛在危害，又被告於警詢及偵審期間一
    再飾詞否認犯罪，犯後態度非無可議，並參以被告犯罪動機
    、手段、本件車禍起因於車禍傷者乙○○之違規行為、被告
    並非肇事因素、被告具有高中畢業學歷之智識程度等一切情
    狀，量處如主文所示之刑，以示懲儆。末查被告前未曾受有
    期徒刑以上刑之宣告，有臺灣高等法院被告前案紀錄表及刑
    案資料查註紀錄表在卷可按，其因一時失慮罹犯本罪，經此
    偵審程序及科刑教訓後，當能知所警惕，應無再犯之虞，因
    認主文所受宣告之刑，以暫不執行為適當，爰併予宣告緩刑
    三年，以啟自新。
據上論斷，應依刑事訴訟法第二百九十九條第一項前段，刑法第
一百八十五條之四、第七十四條第一款，判決如主文。
本案經檢察官蔡雯娟到庭執行職務。
中　　華　　民　　國　　94　　年　　11　　月　　28　　日
                  交通法庭  審判長法　官 許金樹
                                  法  官 張清洲
                                  法  官 高文崇
附錄本案論罪科刑法條：
刑法第一百八十五條之四
駕駛動力交通工具肇事，致人死傷而逃逸者，處六月以上五年以
下有期徒刑。
以上正本證明與原本無異。
如不服本判決，應於判決送達後10日內，向本院提出上訴狀。
                                  書記官  林淑慧
中　　華　　民　　國　　94　　年　　11　　月　　29　　日
